臺灣高雄地方法院民事裁定
110年度消債職聲免字第179號
聲　請　人　王耀輝00000000000000000000
　　　　　　　　　　000000000000000000000000000000000000
00000000000000000000000000000000000000000000000000
代　理　人　何明諺律師
相對人即債　良京實業股份有限公司
權人　　　　　　　　000000000000000000000000000000000000
法定代理人　平川秀一郎
　　　　　　　　　　00000000
　　　　　　　　　　00000000000000000000000
　　　　　　　　　　00000000
相對人即債　富邦資產管理股份有限公司
權人　　　　　　　　00000000000000000000000000000000000
法定代理人　洪主民　00000000
　　　　　　　　　　000000000000000000000000
　　　　　　　　　　00000000
相對人即債　滙誠第一資產管理股份有限公司
權人　　　　　　　　000000000000000000000000000000000000
法定代理人　莊仲沼　00000000
　　　　　　　　　　000000000000000000000000
　　　　　　　　　　00000000
上列聲請人即債務人因消費者債務清理事件聲請免責，本院裁定
如下：
    主  文
聲請人即債務人王耀輝（原名：王川、王豫川）不予免責。
    理  由
一、本案基礎事實
　　查聲請人於民國109年3月24日聲請清算，經本院以109年度
    消債清字第62號裁定自109年9月22日開始清算程序，嗣因財
    產不敷清償相關債務及費用，本院乃於110年7月30日以109
    年度司執消債清字第167號裁定終結清算程序確定，而普通
    債權人未同意免責。
二、本件經本院裁定終結清算程序確定，依消費者債務清理條例
    第132條、第133條、第134條之規定，本院應就聲請人是否
    應予免責（即無前開條例第133條、第134條規定之要件）進
    行審理，茲說明如下：
　㈠消債條例第133條前段
　1.本院裁定開始清算程序後，聲請人之財產及所得
　　⑴聲請人的財產
　　　查聲請人名下無財產，亦未領取社會補助、津貼等情，有
      稅務電子閘門財產所得調件明細表、低收入戶/中低收入
      戶/中低老年人生活津貼管理/身障者生活補助/單親家庭
      子女生活教育補助表、勞動部勞工保險局函、勞動部勞動
      力發展署高屏澎東分署函、高雄市政府都市發展局函在卷
      可資認定（見院卷第9-17頁、第47-49頁）。
　　⑵聲請人之所得
　　　查聲請人自承受雇通益公司，並由該公司派駐於大樓，擔
      任冷氣維修工程人員，月薪為新臺幣（下同）24000元，
      中秋節獎金3000元，年終獎金1個月薪資24000元等語，並
      提出在職證明為佐（見院卷第61-62頁、第51頁），參酌
      上開證據，堪認自109年9月22日開始清算程序起至110年1
      2月1日本院調查期日止，以月為單位計算，聲請人可支配
      所得總額為410000元（見院卷第63頁計算表）。
　2.本院裁定開始清算程序後，聲請人之支出
　　⑴依行政院衛生福利部社會司公告109、110年度高雄市最低
      生活費為13099元、13341元，依消債條例第64條之2第1項
      、第2項之規定，聲請人、受扶養者之最低生活費用應以
      前開高雄市每月最低生活費用金額1.2倍計算即15719元、
      16009元做為計算基準數額。又前開最低生活費已包含居
      住費用（所佔比例24.36%），扣除此部分費用後，109、1
      10年度之最低生活費為11890元、12109元。　
　　⑵聲請人最低生活費
　　　查聲請人主張：現在與配偶、女兒同住妹妹名下房屋，每
      月有房租支出等語（見院卷第61頁），惟聲請人迄今均未
      提出其匯款支付房租之證據，本院參酌聲請人前開陳述，
      衡諸常情，依聲請人負債狀況及居住於親人名下房屋，認
      聲請人應無庸支付房租，自應以前開扣除相當於房租之居
      住費用後的金額11890元、12109元為計算基準。因此自10
      9年9月22日開始清算程序起至110年12月1日本院調查期日
      止，以月為單位計算，聲請人支出最低生活費總額為1928
      68元（見院卷第63頁計算表）。
　⑶扶養費部分
　　查聲請人主張：配偶劉芳華為家管，無業，每月負擔扶養費
    6000元等語，查劉芳華名下無財產且無所得申報，亦未領取
    社會補助或津貼（見院卷第20-27頁、第47-49頁）。又聲請
    人主張其每月負擔之扶養費金額為6000元，該金額顯低於前
    開最低生活費金額，應可採認。因此自109年9月22日開始清
    算程序起至110年12月1日本院調查期日止，以月為單位計算
    ，聲請人負擔之扶養費總額為96000元（見院卷第63頁計算
    表）。
　3.本院裁定開始清算程序後，聲請人之所得餘額
　　依據上開證據，聲請人前開所得總額扣除個人最低生活費、
    配偶扶養費各項總額後，尚有餘額121132元（見院卷第63頁
    計算表）。
　㈡消債條例第133條後段
　　聲請人於聲請清算前2年期間，可處分所得總額每月25783元
    ，扣除個人必要生活費15500元、配偶扶養費5945元後，尚
    有餘額4338元等情，為聲請人所不爭執（見院卷第61頁），
    亦為本院109年度消債清字第62號裁定認定在案，則聲請人
    於聲請清算前2年期間所得餘額為104112元（計算式：4338×
    24=104112）；又普通債權人於清算程序中受償總額99138元
    （保單解約金）乙節，亦有109年度司執消債清字第167號裁
    定、債權表、金額分配表、分配結果彙總表、債權人受償金
    額彙總表在卷可參（見院卷第2頁、司執消債清字卷第109-1
    10頁、第153-154頁）。由此可認聲請人於本院裁定開始清
    算程序後，其所得總額扣除個人最低生活費、配偶扶養費各
    項總額後仍有餘額，且普通債權人受分配總額（99138元）
    低於聲請清算前2年期間之可處分所得餘額，應已符合消債
    條例第133條所規定不免責事由。
  ㈢消債條例第134條部分
　　查聲請人自聲請清算前2年即107年3月24日起迄今，並無出
    國紀錄乙節，有入出境查詢表在卷可參（見院卷第6頁）；
    又本院復查無聲請人有消債條例第134條所列其他各款應不
    免責事由，且債權人亦未提出聲請人有何符合消債條例第13
    4條各款所規定之事證供本院參酌，故應認聲請人並無消債
    條例第134條所定不免責事由之存在。
三、綜上所述，聲請人既有消債條例第133 條不應免責事由，復
    未經普通債權人全體同意其免責，揆諸首揭規定，本件聲請
    人應不免責，爰裁定如主文。
四、另債務人因消債條例第133 條之情形，受不免責之裁定確定
    後，繼續清償達該條規定之數額，且各普通債權人受償額均
    達其應受分配額時，依消債條例第141 條之規定，債務人得
    再聲請法院裁定免責。又法院為不免責之裁定確定後，債務
    人繼續清償債務，而各普通債權人受償額均達其債權額之20
    % 以上者，依消債條例第142 條規定，可再行聲請法院裁定
    免責，附此敘明。
中　　華　　民　　國　 111　　年　　1 　　月　　7 　　日
              　　民事庭　　法　官　賴寶合
上為正本係照原本作成
如不服本裁定，應於裁定送達後10日內，以書狀向本院提出抗告
，並繳納抗告費新臺幣1千元
中　　華　　民　　國　 111　　年　　1 　　月　　7 　　日
  　                        書記官　胡美儀
附錄
一、債務人繼續清償得聲請法院裁定免責之規定：
　　消費者債務清理條例第141條
　　債務人因第 133 條之情形，受不免責之裁定確定後，繼續
　　清償達該條規定之數額，且各普通債權人受償額均達其應受
　　分配額時，得聲請法院裁定免責。　　
    消費者債務清理條例第142條
　　法院為不免責或撤銷免責之裁定確定後，債務人繼續清償債
　　務，而各普通債權人受償額均達其債權額之 20% 以上者，
　　法院得依債務人之聲請裁定免責。
二、債務人嗣後聲請裁定免責時，須繼續清償各普通債權之最低
    應受分配額。